【裁判字號】    90,上訴,98
【裁判日期】    900423
【裁判案由】    妨害公務等
【裁判全文】
臺灣高等法院高雄分院刑事判決                      九十年度上訴字第九八號
    上  訴  人
    即  被  告  甲○○
右上訴人因妨害公務等案件，不服臺灣高雄地方法院八十八年度易字第三八四一號中
華民國八十九年十一月六日第一審判決（起訴案號：臺灣高雄地方法院檢察署八十八
年度偵字第一０一七、六五六０號），提起上訴，本院判決如左：
      主  文
原判決撤銷。
甲○○連續隱匿公務員委託第三人掌管之物品，處有期徒刑伍月，如易科罰金以參佰
元折算壹日。
液化石油氣玖佰公升、加氣槍貳支、加氣機貳台（含加氣馬達壹只）、加氣表貳台（
含加氣計量表壹只）、氣槽貳座均沒收。
      事  實
一、甲○○明知「液化石油氣」係經中央主管機關經濟部指定之能源產品，未經許可
    ，不得經營銷售業務，竟意圖營利，未得中央主管機關經濟部之許可，自民國八
    十七年十二月二十四日十時許起，在高雄市○○○路豪炬汽車修配廠對面鐵皮屋
    之「明誠行」，私設地下加氣站，向綽號「順仔」之不詳姓名年籍、成年男子，
    以每公升新台幣（下同）七元三角之價格，購入中央主管機關經濟部指定之能源
    產品液化石油氣，再以每公升八元四角之價格銷售液化石油氣予不特定計程車司
    機牟利。嗣於當日十二時二十分許，於上開處所正為黃宇亮駕駛之牌照號碼ＰＳ
    ─０六二號計程車加氣時，為警查獲，並當場扣得液化石油氣一千公升（二百公
    升置於車號ＹＢ－七九０五號小貨車上，八百公升置於地上氣槽）及甲○○所有
    供犯罪所用之加氣槍二支、加氣機二台（含加氣馬達一只）、加氣表二台（含加
    氣計量表一只）、氣槽二座；警方則於查獲後，將上述扣押物均委託甲○○代為
    保管，詎甲○○竟利用此一受託保管公務員已扣押物品之機會，再承上開銷售柴
    油之同一犯意，並基於隱匿公務員委託第三人掌管物品之概括犯意，連續自八十
    八年三月一日起，在高雄市鼓山區○○○路與裕誠路口附近巷道內私設地下加氣
    站，使用前開委託保管置於車號ＹＢ－七九０五號小貨車上之氣槽、抽氣馬達、
    計量表各一個，並抽取前述為警查獲後交由其代為保管置於車號ＹＢ－七九０五
    號小貨車上之部分液化石油氣，以每公升八元三角之價格銷售予不特定之計程車
    司機，多次以銷售之方法隱匿警方委託保管之扣押液化石油氣，共計銷售一百公
    升。嗣於八十八年三月三日十時許，甲○○有事暫時須離開，遂委託至該處休息
    不知情之計程車司機王寶煌（原審判決無罪確定）代為看管加氣站及代客人加氣
    ，並於是日十一時許，王寶煌在上址為張政吉所駕駛車牌號碼ＹＮ－五四八號計
    程車加氣時，再度當場為警查獲，並扣得置於車號ＹＢ－七九０五號小貨車上氣
    槽內銷售所剩之液化石油氣一百公升（包含前述查扣八百公升置於地上氣槽之液
    化石油氣，共計九百公升），及前述氣槽一座、抽氣馬達一只（包含於前述查扣
    之加氣機內）、加氣計量表一只（包含於前述查扣之加氣表內）。
二、案經高雄縣警察局鳳山分局、內政部警政署保安警察第二總隊第五大隊第二中隊
    先後移送臺灣高雄地方法院檢察署檢察官偵查起訴。
      理  由
一、訊據上訴人即被告甲○○供承其於上開時地有銷售扣案氣體為警查獲第一次之事
    實，惟否認有何隱匿公務員委託其掌管之液化石油氣之妨害公務犯行，辯稱伊以
    為所銷售係「二甲醚」，不知是「液化石油氣」，且第一次查扣之器具及氣體均
    還保存在朋友處，並未再拿來銷售云云。經查：
  (一)被告二次於現場查獲之氣體，雖因當時中國石油股份有限公司無採集氣體設備，
    致當時未採集化驗，惟於原審審理中經委託仕寶公證股份有限公司採集被告所提
    供其當初銷售之氣體後，再送請中國石油股份有限公司高雄煉油廠煉化室化驗結
    果，顯示Propane（丙烷）、isobutane（丁烷）、n-butane（正丁烷）成份各占
    百分之一九．０三八四、百分之二五．一二五一、百分之五二．二０四六，符合
    能源管理法第一章第二條第一項所稱「石油及其產品」與經濟部（八八）能字第
    八八四六二二一九號公告（見原審卷第三一頁）能源產品認定基準之液化石油氣
    規範，此有經濟部取締違法經營油品會報執行小組高雄執行分組八十九年十月十
    一日高處（八九）高執字第八九一００二五七號函附中國石油股份有限公司八十
    九年九月三十日Ｒ000000－00號檢驗報告一紙附卷可稽（見原審卷第一
    一三頁），又證人吳坤隆（中油人員）於偵查中亦證述「二甲醚未作燃料」（見
    第一０一七號偵卷第二七頁），此外復有扣案供銷售用之液化石油氣九百公升（
    原查扣一千公升，扣除第二次被查獲已銷售之一百公升），及加氣槍二支、加氣
    機二台（包含第二次查扣之抽氣馬達一只）、加氣表二台（包含第二次查扣之加
    氣記量表一只）、氣槽二座（包含第二次查扣之氣槽一座）等物扣案可佐（均委
    託被告暫時保管）。
  (二)被告自八十八年三月一日起，其所銷售之氣體及供加氣所用之氣槽、抽氣馬達及
    加氣計量表，均為第一次被警查獲後交其保管之物品一節，業據被告於原審審理
    中曾供承在卷（見原審卷第十八頁反面、七一頁反面），復有保管條及扣押物件
    暫行發還領受書各一份在卷可稽（見警卷第七頁及第六五六０號偵卷第八頁），
    且審諸二次查獲之現場照片，其二次查獲之氣槽、抽氣馬達及加氣計量表均同一
    ，亦有現場照片十六張附卷可憑（見警卷第八至十二頁及第六五六０號偵卷第二
    十、二一頁），是被告以銷售方法隱匿公務員委託其保管之液化石油氣等情甚明
    ，其嗣於原審最後審理時，翻異前供，已非可採。
  (三)被告於八十七年十二月二十四日為警第一次查獲為計程車司機加氣一節，亦據證
    人黃宇亮於警訊中指陳在卷（見警卷第三頁），又於八十八年三月三日為警第二
    次查獲有計程車司機張政吉在該處加氣各情，雖證人王寶煌於原審中否認有為司
    機張政吉加氣云云，惟查證人王寶煌於查獲時，正在為計程車司機張政吉加氣一
    節，已據證人王寶煌、張政吉於警訊供述甚詳（第六五六０號偵卷第四頁反面、
    第六頁），核與證人即查獲警員郭清容於原審證稱「我們當場查到計程車司機張
    政吉正在加油，但何人加的油，我則不清楚，當時那邊站有一個人，但是否為在
    庭之王寶煌，時間太久，我不記得，當時張某也在旁邊，看著別人替他加油」等
    語相符（見原審卷第三六頁），並有現場照片六張扣案可佐（同上偵卷第二十、
    二一頁），且警方查獲時，張政吉所駕計程車即停在如照片所示的加氣位置，亦
    為證人王寶煌於原審審理時陳明，並據證人張政吉證述屬實在卷（見原審卷第三
    六頁反面、三七頁），參以證人王寶煌及被告於偵查中均供承當天甲○○外出時
    ，曾委託王寶煌幫忙加氣等語以觀（同上偵卷第三二頁反面），足徵證人王寶煌
    確於為張政吉所駕計程車加氣時，為警查獲。又證人王寶煌自警訊起始終否認受
    僱於被告，供稱「係至查獲地點找被告喝酒，適蔣某有事欲外出，遂臨時委其代
    為看管」等語（同上偵卷第四頁反面），核與被告於警訊、偵查所供「加氣站為
    伊獨自經營，無合夥人，亦未雇用司機或加氣工幫忙加氣」、「當天王寶煌來找
    我，伊有事外出，臨時委託其幫忙」等語（同上偵卷第三頁、第三二頁反面）各
    情相符，顯見證人王寶煌確於被查獲當天，臨時受被告委託幫忙加氣甚明。
  (四)綜上所述，被告上開所辯，均係卸責之詞，顯不足採，本件事證明確，被告前揭
    犯行洵堪認定。
二、按「液化石油氣」係能源管理法第二條第六款所定經中央主管機關經濟部指定之
    能源產品，未經許可，不得銷售。被告先後多次未經許可，銷售液化石油氣之行
    為，係犯能源管理法第二十條之一之未經許可經營中央主管機關指定之能源產品
    之銷售業務罪；另被告隱匿警方扣押委託其保管之物品之行為，係犯刑法第一百
    三十八條之隱匿公務員委託第三人掌管物品罪。被告先後多次販賣液化石油氣犯
    行，係其經營業務範圍，均應包括於一個經營銷售液化石油氣業務之範疇，為實
    質上一罪，成立未經許可經營液化石油氣銷售業務一罪。又被告先後多次以銷售
    之方法隱匿警方委託保管之扣押液化石油氣之行為，時間緊接，犯罪構成要件相
    同，顯係基於概括之犯意反覆為之，應為連續犯以一罪論。又其所犯上開兩罪名
    間，有方法結果之牽連關係，屬裁判上一罪，應依刑法第五十五條後段規定，從
    一重之連續隱匿公務員委託第三人掌管物品罪處斷。另隱匿公務員委託第三人掌
    管物品部分犯行，與起訴事實部分有裁判上一罪之關係，已如前述，應為起訴效
    力所及，本院自得併予審理，附此敘明。
三、原審予以論罪科刑固非無見，惟查被告既已銷售第一次扣押之液化石油氣一百公
    升，已如前述，則被告第二次為警查獲，僅扣得置於車號ＹＢ－七九０五號小貨
    車上氣槽內銷售所剩之液化石油氣一百公升，包含第一次查扣八百公升置於地上
    氣槽之液化石油氣，本件扣押之液化石油氣僅為九百公升，原判決仍諭知沒收一
    千公升，即有未洽；又按刑法第四十一條規定，亦經總統於九十年一月十日公布
    施行，將易科罰金之適用範圍擴大為最重本刑五年以下有期徒刑之罪，而受六月
    以下有期徒刑或拘役之宣告者，均予適用，依刑法第二條第一項前段規定，自應
    依修正後之新法較有利於被告，原判決未及為新、舊法之比較而適用新法規定，
    亦有未合。
四、被告雖執前詞否認犯行，提起上訴指摘原判決不當，為無理由，但原判決既有前
    揭可議之處，自應由本院予以撤銷改判。爰審酌被告犯罪動機、目的為圖一己私
    利，擅自銷售液化石油氣之犯罪手段、情節危及政府能源之管制，且所為隱匿公
    務員委託保管物品之舉，忽視政府公權力之執行，其銷售期間非長、規模非鉅及
    其犯後態度等一切情狀，量處如主文第二項所示之刑，並諭知易科罰金折算之標
    準。末查扣押之液化石油氣九百公升（已如前述）為銷售之產品，應依能源管理
    法第二十條之一之規定宣告沒收。另先後二次扣押之加氣槍二支、加氣機二台（
    包含第二次查扣之加氣馬達一只）、加氣表二台（包含第二次查扣之計量表一只
    ）、氣槽二座（包含第二次查扣之氣槽一座），均係被告所有供其犯罪所用之物
    ，已據其陳明在卷，爰依刑法第三十八條第一項第二款規定併予諭知沒收。
據上論結，應依刑事訴訟法第三百六十九條第一項前段、第三百六十四條、第二百九
十九條第一項前段，能源管理法第二十條之一，刑法第二條第一項前段、第十一條前
段、第五十六條、第一百三十八條、第五十五條後段、第四十一條第一項、第三十八
條第一項第二款，罰金罰鍰提高標準條例第一條前段、第二條，判決如主文。
本案經檢察官陳新慶到庭執行職務。
中          華          民          國    九十  年    四    月  二十三  日
                              臺灣高等法院高雄分院刑事第六庭
                                  審判長法官  王憲義
                                        法官  陳啟造
                                        法官  張意聰
右正本證明與原本無異。
如不服本判決，應於判決送達後十日內向本院提出上訴狀，其未述理由者並應於提
出上訴狀後十日內向本院補提理由書（應附繕本)。
                                      書記官  林慧美
中    華    民    國      九十      年       四       月     二十四     日
附錄：本判決論罪科刑法條：
刑法第一百三十八條：
毀棄、損壞或隱匿公務員職務上掌管或委託第三人掌管之文書、圖畫、物品，或致令
不堪用者，處五年以下有期徒刑。
能源管理法第二十條之一：
未經許可而經營中央主管機關指定之能源產品之輸入、輸出、生產、銷售業務者，處
一年以下有期徒刑、拘役或科或併科新台幣拾萬元以下罰金，並得沒收其輸入、輸
出、生產、銷售之產品。
                                                                        Ｆ


司法院資訊處製作；財團法人民間司法改革基金會備份。
